【裁判字號】    92,交上易,146
【裁判日期】    920912
【裁判案由】    過失傷害
【裁判全文】
臺灣高等法院高雄分院刑事判決                  九十二年度交上易字第一四六號
    上  訴  人  臺灣屏東地方法院檢察署檢察官
    被      告  甲○○
右上訴人因被告過失傷害案件，不服臺灣屏東地方法院九十二年度交易字第六號中華
民國九十二年四月二十八日第一審判決（起訴案號：臺灣屏東地方法院檢察署九十一
年度偵字第三四一六號），提起上訴，本院判決如左：
      主  文
上訴駁回。
      事  實
一甲○○於民國九十一年三月三日下午五時四十分許，騎乘車牌號碼ＺＪＲ－三八六
  輕型機車，沿屏東縣屏東市○○路由西向東行駛，途經建豐路二二五號前之行人穿
  越道前時，本應注意汽（機）車行近行人穿越道前應減速慢行，遇有行人穿越時，
  無論有無交通警察指揮或號誌指示，均應暫停讓行人先行通行，雖該路段行車管制
  號誌動作故障停止運作，惟依其智識、能力及當時天氣晴、日間自然光、直路、路
  面乾燥無缺陷、無障礙物、視距良好等情況，又無不能注意之情事，竟疏未注意減
  速暫停讓行人先行通過，適有行人李宛諭（八十五年五月八日生）沿左側行人穿越
  道由北向南徒步穿過道路，往建興路二五五號行前進中，甲○○竟貿然驅車前進，
  而擦撞尚未通過道路之李宛諭，致其倒地受有頭部外傷合併顱內出血、外傷性癇癲
  症、右鎖骨骨折、上呼吸道感染等傷害。
二案經李宛諭之母乙○○訴由屏東縣警察屏東分局移送臺灣屏東地方法院檢察署檢察
  官偵查起訴。
      理  由
一右揭事實，業據被告甲○○坦承不諱（見本院卷第二十六頁、第三十六頁至第三十
  七頁），核與在場目擊證人即被害人李宛諭之祖母謝群枝於警詢（見警卷第十頁至
  第十一頁）、偵查（見偵查卷第七頁反面）及原審審理時（見原審卷第二十二頁）
  證述之情節相符，並有道路交通事故調查報告表、車禍現場處理報告各一紙及車禍
  現場照片六幀附卷可稽（見警卷第十四頁至第十七頁）。又被害人李宛諭因而受有
  頭部外傷合併顱內出血、外傷性癇癲症、右鎖骨骨折、上呼吸道感染等傷害，亦有
  國仁醫院診斷證明書一紙在卷可證（見警卷第十三頁）。是以，被告確於右揭時地
  駕駛車牌號碼ＺＪＲ－三八六輕型機車，撞擊被害人李宛諭，致其受傷無訛。
二按汽車（含機車）行近行人穿越道前，應減速慢行，遇有行人穿越時，無論有無交
  警察指揮或號誌指示，均應暫停讓行人先行，同規則第一百零三條亦定有明文。依
  本件道路交通事故調查報告表之記載，雖該路段行車管制號誌動作故障停止運作，
  惟依當時天候晴、日間自然光、路面乾燥、無缺陷、無障礙物，視距良好等情況，
  又無不能注意之情事，其應注意、能注意，被告竟疏未注意暫停讓在人行穿越道內
  之行人優先通行，貿然前進擦撞正沿行人穿越道行走之李宛諭，致其倒地並受頭部
  外傷合併顱內出血、外傷性癇癲症、右鎖骨骨折、上呼吸道感染等傷害，其對本件
  事故之發生，顯有過失，而李宛諭則無肇事因素，臺灣省高屏澎區車輛行車事故鑑
  定委員會亦同此認定，此有該會九十一年十二月二十日高屏澎鑑字第九一一八一九
  號函鑑定意見書附卷可佐（見原審卷第八十六頁至第八十七頁）。本件被害人之受
  傷係因被告之過失行為所致，二者間顯有相當因果關係。是以，本件事證已臻明確
  ，被告犯行洵堪認定。
三核被告甲○○所為，係犯刑法第二百八十四條第一項前段之過失傷害罪。又被告行
  經行人穿越道不依規定讓行人優先通行，因而致人受傷，應依道路交通管理處罰條
  例第八十六條第一項規定加重其刑。另按刑法第六十二條前段所規定之自首，係以
  對於未發覺之犯罪自首而接受裁判為要件，故犯罪行為人應於有偵查犯罪職權之公
  務員未發覺其犯罪事實或犯罪人之前自首犯罪，且接受裁判，兩項要件兼備，始得
  依刑法第六十二條前段自首之規定減輕其刑（最高法院八十六年台上字第一九五一
  號判決可參）。本件被告肇事後，固曾於有偵查犯罪職權之機關或個人發覺其犯罪
  前，自動向前往現場處理本件車禍之員警丘修名坦承肇事（見原審卷第二十二頁）
  ，但被告嗣於原審審理中逃匿，經原審發佈通緝後，始於九十二年四月九日緝獲歸
  案，有原審通緝書及臺中縣警察局霧峰分局通緝案件報告書各一份在卷可憑（見原
  審卷第五十頁至第五十一頁、第五十四頁）。被告既在原審審理時逃匿，即無接受
  裁判之意，核與刑法第六十二條前段所規定之自首要件不合，自無依自首規定減刑
  之餘地，附此敘明。
四被告犯罪事證既明，原審法院依據道路交通管理處罰條例第八十六條第一項，刑法
  第二百八十四條第一項前段、第四十一條第一項，罰金罰鍰提高標準條例第一條前
  段、第二條，並審酌被告之過失程度、因上開過失導致告訴人受有前開傷害、肇事
  後未支付告訴人任何賠償費用，甚而逃避無蹤，且迄今尚未與告訴人就民事賠償部
  分達成和解之犯罪後態度等一切情狀，量處量處有期徒刑三月，並諭知如易科罰金
  以三百元折算一日之標準，以資懲儆。其認事用法均無違誤，量刑亦稱允妥，檢察
  官上訴意旨指摘原判決量刑過輕，為無理由，應予駁回。
據上論斷，應依刑事訴訟法第三百六十八條，判決如主文。
本案經檢察官張其主到庭執行職務。
中      華      民      國     九十二     年     九     月     十二     日
                              臺灣高等法院高雄分院刑事第六庭
                                  審判長法官  王憲義
                                        法官  張意聰
                                        法官  謝靜雯
右正本證明與原本無異。
不得上訴。
                                  法院書記官  廖素珍
中      華      民      國     九十二     年     九     月     十二     日
附錄：本判決論罪科刑法條：
刑法二百八十四條第一項前段
因過失傷害人者，處六月以下有期徒刑、拘役或五百元以下罰金。


司法院資訊處製作；財團法人民間司法改革基金會備份。
